【裁判字號】    92,家訴,15
【裁判日期】    921218
【裁判案由】    確認遺產繼承
【裁判全文】
臺灣基隆地方法院民事判決  九十二年度家訴字第一五號
    原      告  甲○○
    被      告  行政院國軍退除役官兵輔導委員會基隆市榮民服務處
    法定代理人  邱金發
    訴訟代理人  簡志亮
右當事人間請求確認遺產繼承事件，本院判決如下：
    主      文
原告之訴駁回。
訴訟費用由原告負擔。
    理      由
一、按原告之訴，依其所訴之事實，在法律上顯無理由者，法院得不經言詞辯論，逕
    以判決駁回之，民事訴訟法第二百四十九條第二項定有明文。所謂原告之訴，依
    其所訴事實，在法律上顯無理由者，係指依原告於訴狀內記載之事實觀之，在法
    律上顯然不能獲得勝訴之判決者而言，最高法院六十二年台上字第八四五號判例
    參照。準此，原告之主張在法律上顯無理由者，法院自可逕以判決駁回其訴，合
    先敘明。
二、復按民法第一千一百三十八條規定之遺產繼承人，除配偶外，依序為直系血親卑
    親屬、父母、兄弟姊妹、祖父母。依我國現行民法僅採法定繼承主義，法定繼承
    人必須具有一定之身分關係，而不再承認遺囑指定繼承人，故刪除民法第一千一
    百四十三條指定繼承人之舊法規定。是繼承人之資格，依規定並不得以遺囑或他
    法創設之。
三、本件原告起訴主張被繼承人曾水祥係單身在台之榮民，於民國（下同）八十九年
    八月十七日亡故，其法定遺產管理人即被告聲請對被繼承人曾水祥大陸地區以外
    之繼承人、債權人及受遺贈人為公示催告。詎原告於上開公示催告期間屆滿後持
    經基隆地方法院公證處認證之文書及身分證明，請求被告依前開經認證之遺囑內
    容辦理繼承時，卻遭被告拒絕，然被繼承人曾永祥生前曾表示，欲將其所有金錢
    交予原告，以免被他人騙取。為此，請求確認原告為曾水祥唯一繼承人等語。
四、經查，原告起訴主張請求確認伊為曾水祥之唯一繼承人，並提出經本院公證處認
    證之遺囑乙件為證；惟依據本院八十九年度家催字第九四號卷內所附被繼承人曾
    水祥戶籍謄本上之記載，原告與曾水祥並無任何親屬關係，且原告於本院九十二
    年十一月十三日調查時亦自承屬實，揆諸前揭規定，原告即非被繼承人曾水祥依
    民法第一千一百三十八條所規定之繼承人。從而，原告主張確認其對被繼承人曾
    水祥之遺產繼承權存在，顯無法律上之理由，爰不經言詞辯論，逕以判決駁回之
    。至原告所提經本院公證處認證之被繼承人曾水祥之遺囑影本上，雖其內容載有
    將身故後遺產全部交由原告單獨繼承取得等語，惟按私文書雖經機關證明或認可
    ，仍不失為私文書之性質（最高法院八十六年度台上字第八一二號判決參照），
    僅依民事訴訟法第三百五十八條第一項推定其為真正；且因公證事件性質上係屬
    非訟事件，公證人僅能就請求人所提出之資料為形式上之審查，對於涉及當事人
    實體權利義務關係之事實，仍須由法院斟酌全辯論意旨及調查證據之結果，依自
    由心證判斷之，此據公證法第一百零七條準用第七十條規定，公證人不得就違反
    法令事項及無效之法律行為，作成認證書，可得知。又原告對於被繼承人曾水祥
    之遺產繼承權並不存在，已如前述，縱使原告所執有經本院公證處認證之遺囑文
    件依法推定為真正，該遺囑之記載充其量僅能認屬遺贈性質，要非因此使原告成
    為曾水祥之被繼承人，是原告以該遺囑為據，主張其為被繼承人曾水祥之繼承人
    ，要屬有誤，併此敘明。
五、依民事訴訟法第二百四十九條第二項，判決如主文。
中      華      民      國    九十二    年     十二     月     十八     日
~B臺灣基隆地方法院民事庭
~B    法      官  林玉珮
右為正本係照原本作成。
對於本件判決如有不服，應於收受送達後廿日內向本院提出上訴書狀，敘述上訴之理
由，上訴於台灣高等法院，並按他造人數附俱繕本。
中      華      民      國    九十二    年     十二     月    二十三    日
~B    法院書記官  湯惠芳


司法院資訊處製作；財團法人民間司法改革基金會備份。
